臺灣臺南地方法院刑事判決
110年度易字第173號
公  訴  人  臺灣臺南地方檢察署檢察官
被      告  蔡辰宜



上列被告因業務侵占案件，經檢察官提起公訴（109年度偵字第1
7071號），被告於準備程序進行中，就被訴事實為有罪之陳述，
本院改行簡式審判程序審理，判決如下：
    主  文
蔡辰宜犯附表所示之業務侵占罪，共拾玖罪，各處如附表所示之
刑（含主刑及沒收）。應執行有期徒刑貳年，如易科罰金，以新
臺幣壹仟元折算壹日。緩刑伍年，緩刑期間付保護管束，並應接
受法治教育貳場次，及履行附件所示本院110年度南司刑移調字
第158號調解筆錄所示之給付內容。沒收部分，併執行之。
    事  實
一、蔡辰宜為龍海生活事業股份有限公司（下稱龍海公司）之北
    高督導區處經理，負責代公司向客戶收取生活消費保險契約
    款項等一切事宜，為從事業務之人。其竟意圖為自己不法所
    有，基於侵占業務上持有之物之犯意，自民國108年1月30日
    起，於附表所示時間、地點，向附表所示之客戶即石文子、
    石文鑾、鄭紫雲等人收受如附表所示之契約款項共新臺幣（
    下同）272萬5000元，然蔡辰宜收取各該款項後未如實繳給
    龍海公司以協助客戶購買契約，反將之侵占入己。嗣石文子
    等人察覺有異，經清查後始查悉上情。
二、案經石文子、石文鑾、鄭紫雲訴由臺南市政府警察局第二分
    局移送臺灣臺南地方檢察署檢察官偵查起訴。
    理  由
一、本件被告所犯為死刑、無期徒刑、最輕本刑為3年以上有期
    徒刑以外之罪，亦非屬高等法院管轄之第一審案件，其於準
    備程序進行中，先就被訴事實為有罪之陳述，經法官告知簡
    式審判程序之旨，並聽取公訴檢察官之意見後，依刑事訴訟
    法第273條之1第1項、第273條之2等規定，裁定進行簡式審
    判程序，且不受同法第159條第1項、第161條之2、第161條
    之3、第163條之1及第164條至第170條所規定證據能力認定
    及調查方式之限制，合先敘明。
二、上開犯罪事實，業據被告於偵訊及本院審理時均坦承不諱，
    並有告訴人石文子於警詢、偵訊時之指訴（警卷第11至17頁
    ，偵卷第18至21頁、第31至32頁、第43頁、第50至51頁）、
    告訴人石文鑾於警詢、偵訊時之指訴（警卷第65至67頁，偵
    卷第18至21頁、第50至51頁）、告訴人鄭紫雲於警詢、偵訊
    時之指訴（警卷第95至97頁，偵卷第18至21頁）、告訴人石
    文子開立之支票影本20張（警卷第25至63頁）、告訴人石文
    鑾與被告之LINE通訊內容（警卷第73至81頁）、國泰世華商
    業銀行支票存根影本6紙（警卷第83至93頁）、龍海公司鑫
    樂活2.0六年期消費型定型化契約、龍海公司開立之2萬5000
    元發票（警卷第101至105頁）在卷可稽，堪認被告之自白與
    事實相符，而得採信。是本案事證明確，被告上開犯行均堪
    以認定，應依法論科。
三、論罪科刑：
  ㈠被告任職於龍海公司，擔任北高督導區處經理，負責代公司
    向客戶收取生活消費保險契約款項等一切事宜，為從事業務
    之人，其基於上開業務關係收取、持有之款項，自屬其業務
    上所持有之物；而被告於業務持有中，以易持有為所有之意
    思，將附表所示款項侵占入己。核被告所為，均係犯刑法第
    336條第2項之業務侵占罪。
　㈡被告於附表編號2、3；6、7；15、16所示之時間，係於同日
    、相同地點收取告訴人等人之款項，而予以侵占入己，顯各
    基於同一侵占之犯意所為，且侵害手法相同，均係利用相同
    職務上之機會，侵害同一法益，堪認各行為之獨立性極為薄
    弱，依一般社會客觀觀念，難以強行分開，在法律上評價為
    數個舉動之接續施行，應均屬接續犯，而各以一罪論。
　㈢被告於附表編號13、15、21、22部分係以一行為，同時侵占
    告訴人石文子、石文鑾所交付之款項，顯以一行為侵害數法
    益之同種想像競合犯，依刑法第55條之規定僅各論以一業務
    侵占罪。
　㈣被告所犯附表所示19次業務侵占犯行間，犯意各別，行為互
    殊，應分論併罰。
  ㈤爰審酌被告未有犯罪之前科紀錄，有臺灣高等法院被告前案
    紀錄表1份在卷可憑，素行尚佳，其不思循正途賺取所需，
    竟貪圖私利，即藉由擔任龍海公司北高督導區處經理，負責
    代公司向客戶收取生活消費保險契約款項業務之機會而違犯
    上開犯行，顯見其欠缺尊重他人財產權之法治觀念，並造成
    告訴人等人受有財產上之損害，所為殊無可取。惟念被告犯
    後坦承犯行，態度尚佳，並與告訴人石文鑾、鄭紫雲等調解
    成立，願分期賠償其等之損失乙節，有110年度南司刑移調
    字第158號調解筆錄1份（本院卷第45至46頁）在卷可參，顯
    見其非無悔意，兼衡其自陳教育程度為高中畢業、已婚，需
    要扶養2名就讀高中之孩子，目前從事清洗太陽能板工作等
    一切情狀，分別量處如附表所示之刑，並定其應執行之刑，
    同時均諭知易科罰金之折算標準。
　㈥末查，被告前未曾受有期徒刑以上刑之宣告，有上開被告前
    案紀錄表在卷可參，其因一時失慮而罹典章，惟犯後坦承犯
    行，且與告訴人石文鑾、鄭紫雲調解成立，並予允諾分期給
    付賠償金，堪信被告確有積極彌補損害之誠意，又告訴人石
    文鑾、鄭紫雲對於被告當時所為，亦均表示不願再追究，本
    院認其經此偵、審程序及刑之宣告之教訓，當知所警惕，信
    無再犯之虞，認所宣告之刑以暫不執行為適當，併予宣告緩
    刑5年，以啟自新。另參酌被告利用職務之便而違犯本件犯
    行，顯見其法治觀念有所欠缺，為促使被告記取教訓，強化
    其法治概念，使其日後得以尊重他人財產權利，並兼顧告訴
    人石文鑾、鄭紫雲之權益，認應依刑法第74條第2項第3款、
    第8款規定，於緩刑期間課予被告履行上開調解內容之負擔
    ，及接受法治教育2場次，同時併依刑法第93條第1項第2款
    規定，諭知於緩刑期間付保護管束，俾能由觀護人予以適當
    督促，以期符合本件緩刑目的。此外，倘被告未遵循本院所
    諭知如主文所示之負擔，情節重大者，檢察官尚得依刑事訴
    訟法第476條、刑法第75條之1第1項第4款之規定，聲請撤銷
    本案緩刑之宣告，併予敘明。
　㈦沒收：
　1.本件被告侵占告訴人石文子所交付之款項部分，均屬被告之
    犯罪所得，因未經扣案或發還，應依刑法第38條之1第1項前
    段規定宣告沒收；於全部或一部不能沒收或不宜執行沒收時
    ，則依同條第3項規定，追徵其價額。惟本件沒收，不影響
    於第三人對沒收標的之權利或因犯罪而得行使之債權，仍得
    依相關法律規定辦理，併此指明。
　2.又被告侵占告訴人石文鑾、鄭紫雲所交付之款項部分，雖亦
    屬被告之犯罪所得，惟被告已與告訴人石文鑾、鄭紫雲調解
    成立，並願分期賠償其等所生損害，詳如前述，倘再諭知沒
    收犯罪所得並追徵其價額，恐有受重複執行沒收或追徵之雙
    重追索危險，對被告顯然過苛，故依刑法第38條之2第2 項
    之規定，不再予宣告沒收，附此敘明。
四、據上論斷，依刑事訴訟法第273條之1第1項、第299條第1項
    前段，刑法第336條第2項、第55條、第41條第1項前段、第8
    項、第51條第5款、第74條第1項第1款、第2項第3款、第8款
    、第93條第1項第2款、第38條之1第1項前段、第3項，刑法
    施行法第1條之1第1項，判決如主文。
本案經檢察官高振瑋提起公訴，檢察官廖舒屏到庭執行職務
中　　華　　民　　國　　110 　年　　8 　　月　　12　　日
            刑事第十四庭  法  官  蕭雅毓
以上正本證明與原本無異。
如不服本判決應於收受送達後20日內向本院提出上訴書狀，並應
敘述具體理由；其未敘述上訴理由者，應於上訴期間屆滿後20日
內向本院補提理由書（均須按他造當事人之人數附繕本）「切勿
逕送上級法院」。
                          書記官  李如茵
中　　華　　民　　國　　110 　年　　8 　　月　　12　　日
附錄本案論罪科刑法條全文
中華民國刑法第336條
對於公務上或因公益所持有之物，犯前條第1項之罪者，處1年以
上7年以下有期徒刑，得併科15萬元以下罰金。
對於業務上所持有之物，犯前條第1項之罪者，處6月以上5年以
下有期徒刑，得併科9萬元以下罰金。
前二項之未遂犯罰之。

【附表】
編號 時間 客戶名稱 收款方式及金額（新臺幣） 侵占金額 （新臺幣） 地點 所犯罪名及處刑 1 108年1月30日 石文子 支票、 5萬元 5萬元 臺南市○○區○○路0段000巷00號 蔡辰宜犯業務侵占罪，處有期徒刑陸月，如易科罰金，以新臺幣壹仟元折算壹日。未扣案之犯罪所得新臺幣伍萬元沒收，於全部或一部不能沒收或不宜執行沒收時，追徵其價額。 2 108年3月14日 石文子 支票、 20萬元 20萬元 臺南市○○區○○路0段000巷00號 蔡辰宜犯業務侵占罪，處有期徒刑陸月，如易科罰金，以新臺幣壹仟元折算壹日。未扣案之犯罪所得新臺幣參拾萬元沒收，於全部或一部不能沒收或不宜執行沒收時，追徵其價額。 3 108年3月14日 石文子 支票、 10萬元 10萬元 臺南市○○區○○路0段000巷00號  4 108年3月28日 石文子 支票、 30萬元 15萬元 （被告有將15萬元繳給龍海公司） 臺南市○○區○○路0段000巷00號 蔡辰宜犯業務侵占罪，處有期徒刑陸月，如易科罰金，以新臺幣壹仟元折算壹日。未扣案之犯罪所得新臺幣拾伍萬元沒收，於全部或一部不能沒收或不宜執行沒收時，追徵其價額。 5 108年4月20日 石文子 支票、 5萬元 5萬元 臺南市○○區○○路0段000巷00號 蔡辰宜犯業務侵占罪，處有期徒刑陸月，如易科罰金，以新臺幣壹仟元折算壹日。未扣案之犯罪所得新臺幣伍萬元沒收，於全部或一部不能沒收或不宜執行沒收時，追徵其價額。 6 108年4月30日 石文子 支票、 15萬元 15萬元 臺南市○○區○○路0段000巷00號 蔡辰宜犯業務侵占罪，處有期徒刑陸月，如易科罰金，以新臺幣壹仟元折算壹日。未扣案之犯罪所得新臺幣參拾萬元沒收，於全部或一部不能沒收或不宜執行沒收時，追徵其價額。 7 108年4月30日 石文子 支票、 15萬元 15萬元 臺南市○○區○○路0段000巷00號  8 108年5月30日 石文子 支票、 30萬元 25萬元 （被告有將5萬元繳給龍海公司） 臺南市○○區○○路0段000巷00號 蔡辰宜犯業務侵占罪，處有期徒刑陸月，如易科罰金，以新臺幣壹仟元折算壹日。未扣案之犯罪所得新臺幣貳拾伍萬元沒收，於全部或一部不能沒收或不宜執行沒收時，追徵其價額。 9 108年7月13日 石文子 支票、 10萬元 10萬元 臺南市○○區○○路0段000巷00號 蔡辰宜犯業務侵占罪，處有期徒刑陸月，如易科罰金，以新臺幣壹仟元折算壹日。未扣案之犯罪所得新臺幣拾萬元沒收，於全部或一部不能沒收或不宜執行沒收時，追徵其價額。 10 108年7月31日 石文子 支票、 20萬元 20萬元 臺南市○○區○○路0段000巷00號 蔡辰宜犯業務侵占罪，處有期徒刑陸月，如易科罰金，以新臺幣壹仟元折算壹日。未扣案之犯罪所得新臺幣貳拾萬元沒收，於全部或一部不能沒收或不宜執行沒收時，追徵其價額。 11 108年8月30日 石文子 支票、 5萬元 5萬元 臺南市○○區○○路0段000巷00號 蔡辰宜犯業務侵占罪，處有期徒刑陸月，如易科罰金，以新臺幣壹仟元折算壹日。未扣案之犯罪所得新臺幣伍萬元沒收，於全部或一部不能沒收或不宜執行沒收時，追徵其價額。 12 108年9月間某日 鄭紫雲 現金、 15萬元 12萬5000元（被告有將2萬5000元繳給龍海公司） 高雄市○○區○○路0000巷00號 蔡辰宜犯業務侵占罪，處有期徒刑陸月，如易科罰金，以新臺幣壹仟元折算壹日。 13 108年9月30日 石文子 石文鑾 支票、 25萬元 25萬元 （石文子為17萬5000元、石文鑾〈含友人〉為7萬5000元） 臺南市○○區○○路0段000巷00號 蔡辰宜犯業務侵占罪，處有期徒刑陸月，如易科罰金，以新臺幣壹仟元折算壹日。未扣案之犯罪所得新臺幣拾柒萬伍仟元沒收，於全部或一部不能沒收或不宜執行沒收時，追徵其價額。 14 108年10月12日 石文鑾 支票、 10萬元 10萬元 臺南市○○區○○路0段000巷00號 蔡辰宜犯業務侵占罪，處有期徒刑陸月，如易科罰金，以新臺幣壹仟元折算壹日。 15 108年10月30日 石文子 石文鑾 支票、 12萬5000元 12萬5000元 （石文子為2萬5000元、石文鑾為10萬元） 臺南市○○區○○路0段000巷00號 蔡辰宜犯業務侵占罪，處有期徒刑陸月，如易科罰金，以新臺幣壹仟元折算壹日。未扣案之犯罪所得新臺幣拾貳萬伍仟元沒收，於全部或一部不能沒收或不宜執行沒收時，追徵其價額。  16 108年10月30日 石文子 支票、 10萬元 10萬 臺南市○○區○○路0段000巷00號  17 108年11月29日 石文子 支票、 5萬元 5萬元 臺南市○○區○○路0段000巷00號 蔡辰宜犯業務侵占罪，處有期徒刑陸月，如易科罰金，以新臺幣壹仟元折算壹日。未扣案之犯罪所得新臺幣伍萬元沒收，於全部或一部不能沒收或不宜執行沒收時，追徵其價額。 18 108年11月30日 石文子 支票、 2萬5000元 2萬5000元 臺南市○○區○○路0段000巷00號 蔡辰宜犯業務侵占罪，處有期徒刑陸月，如易科罰金，以新臺幣壹仟元折算壹日。未扣案之犯罪所得新臺幣貳萬伍仟元沒收，於全部或一部不能沒收或不宜執行沒收時，追徵其價額。 19 108年12月15日 石文子 支票、 12萬5000元 12萬5000元 臺南市○○區○○路0段000巷00號 蔡辰宜犯業務侵占罪，處有期徒刑陸月，如易科罰金，以新臺幣壹仟元折算壹日。未扣案之犯罪所得新臺幣拾貳萬伍仟元沒收，於全部或一部不能沒收或不宜執行沒收時，追徵其價額。 20 108年12月31日 石文鑾 現金、 5萬元 5萬元 臺南市○區○○路0段00號國泰世華銀行 蔡辰宜犯業務侵占罪，處有期徒刑陸月，如易科罰金，以新臺幣壹仟元折算壹日。 21 109年1月2日 石文子 石文鑾 支票、 17萬5000元 17萬5000元（石文子為15萬元、石文鑾為2萬5000元） 臺南市○○區○○○里○○路0段000巷00號 蔡辰宜犯業務侵占罪，處有期徒刑陸月，如易科罰金，以新臺幣壹仟元折算壹日。未扣案之犯罪所得新臺幣拾伍萬元沒收，於全部或一部不能沒收或不宜執行沒收時，追徵其價額。 22 109年1月30日 石文子 石文鑾 支票、 15萬元 15萬元 （石文子為5萬元、石文鑾為10萬元） 臺南市○○區○○路0段000巷00號 蔡辰宜犯業務侵占罪，處有期徒刑陸月，如易科罰金，以新臺幣壹仟元折算壹日。未扣案之犯罪所得新臺幣伍萬元沒收，於全部或一部不能沒收或不宜執行沒收時，追徵其價額。 備註：告訴人石文子遭被告侵占金額為215萬元、告訴人石文鑾遭被告侵占金額為45萬元、告訴人鄭紫雲遭被告侵占金額為12萬5000元，合計被告侵占總金額為272萬5000元。       




附件：